臺灣高等法院臺中分院刑事判決
111年度上訴字第1847號

上  訴  人  
即  被  告  林少宇


選任辯護人  王聖傑律師
            鄭智陽律師
上列上訴人即被告因違反毒品危害防制條例案件，不服臺灣臺中
地方法院111年度訴字第198號中華民國111年5月26日第一審判決
（起訴案號：臺灣臺中地方檢察署110年度少連偵字第372號），
提起上訴，本院判決如下：
    主  文
上訴駁回。                              
    事  實
一、乙○○係已滿18歲之未成年人，其明知甲基-N,N-甲基卡西酮
    係毒品危害防制條例所規定之第三級毒品，不得非法販賣，
    竟與真實姓名及年籍均不詳自稱「黃繼賢」之成年男子（下
    稱「黃繼賢」）及少年范○烽（民國93年12月生，完整姓名
    及年籍均詳卷，下稱甲男；另由臺灣臺中地方法院少年法庭
    審理中）共同基於販賣第三級毒品甲基-N,N-甲基卡西酮以
    營利之犯意聯絡，並利用其所有如附表編號3所示手機暨內
    裝之Telegram、微信軟體；甲男則利用附表編號2所示手機
    暨內裝之微信軟體，供作彼此聯繫販賣第三級毒品甲基-N,N
    -甲基卡西酮之工具。嗣由「黃繼賢」於110年8月5日某時，
    利用暱稱「依涵」之「TikTok」（起訴書誤載為「TIK TO」
    ，下稱抖音）帳號發布販賣上開毒品咖啡包之訊息，適無購
    毒真意之新北市政府警察局新莊分局中港派出所警員於同日
    執行網路巡邏時，發現上開訊息，遂喬裝買家，於110年8月
    10日晚上10時44分許，利用微信暱稱「肯德基歡樂送」之帳
    號與「黃繼賢」使用之暱稱「依涵~」帳號聯繫，談妥以新
    臺幣（下同）8500元之價格，購買含第三級毒品甲基-N,N-
    甲基卡西酮成分之毒品咖啡包25包，並相約於110年8月18日
    下午5時50分許，在臺中市○○區○○路0段000號統一超商松竹
    店前進行交易。雙方談妥後，「黃繼賢」即透過Telegram聯
    繫乙○○，乙○○再將附表編號1所示之毒品咖啡包交與甲男，
    由甲男於110年8月18日下午6時許，騎乘車牌號碼000-0000
    號普通重型機車至約定之交易地點，並利用微信與乙○○確認
    交易時、地後，即將上開約定之毒品咖啡包交與喬裝買家之
    警員，並收取8500元之價金後，旋為埋伏員警當場逮捕，並
    扣得如附表編號1、2所示之物；復經甲男配合員警以交付販
    毒所得為由，與乙○○相約在臺中市○○區○○路00號前見面，乙
    ○○抵達後，即為埋伏員警場逮捕，並扣得如附表編號3、4所
    示之物，始悉上情。
二、案經新北市政府警察局新莊分局報告臺灣臺中地方檢察署檢
    察官偵查起訴。
    理  由
一、證據能力之說明：
    按被告以外之人於審判外之言詞或書面陳述，除法律有規定
    者外，不得作為證據；又被告以外之人於審判外之陳述，雖
    不符合同法第159條之1至第159條之4規定，但經當事人於審
    判程序同意作為證據，法院審酌該言詞陳述或書面陳述作成
    時之情況，認為適當者，亦得為證據。當事人、代理人或辯
    護人於法院調查證據時，知有第159條第1項不得為證據之情
    形，而未於言詞辯論終結前聲明異議者，視為有前項之同意
    ，刑事訴訟法第159條第1項及第159條之5分別定有明文。經
    查，本判決下列所引用之被告以外之人於審判外之言詞或書
    面陳述，檢察官、被告乙○○及其辯護人均未爭執其等之證據
    能力，且迄至本院言詞辯論終結前均未聲明異議，本院審酌
    上開證據資料製作時之情況，尚無違法不當及證明力明顯過
    低之瑕疵，均應具有證據能力。又其餘非供述證據，經審酌
    與本案被告被訴犯罪事實具有關連性，且無證據證明係實施
    刑事訴訟程序之公務員違背法定程序所取得，亦無證據證明
    有何偽造、變造之情事，依刑事訴訟法第158之4規定，自應
    認均具有證據能力。　　　　
二、認定事實所憑證據及理由 
  ㈠上開犯罪事實，業據被告於警詢、偵查、原審及本院審理中
    坦承不諱（偵卷第31至38、159至163頁、原審卷第69至70、
    121頁、本院卷第176至179頁），核與證人甲男於警詢之陳
    述相符（偵卷第21至27頁），且有如附表編號1至3所示之物
    扣案可憑，而附表編號1所示之物，經送內政部警政署刑事
    警察局鑑定，認均含第三級毒品甲基-N,N-二甲基卡西酮成
    分等情，有内政部警政署刑事警察局110年12月7日刑鑑字第
    0000000000號鑑定書在卷可稽(偵卷第213至215頁)，被告於
    原審審理中亦供稱：附表編號1所示之物均係本案所交易之
    毒品；附表編號2、3所示之物分別是甲男及我所有的手機，
    我們彼此間是用上開手機聯繫本案販毒事宜，另外我也是用
    附表編號3所示手機與「黃繼賢」聯繫等語（原審卷第70、1
    17頁），並有員警職務報告(偵卷第73至77頁)、抖音暱稱「
    依涵」之帳號刊登之廣告及其個人資料頁面截圖、員警與微
    信暱稱「依涵~」之對話紀錄截圖（偵卷第89至94、96頁）
    、查獲被告及甲男之現場蒐證照片暨電子地圖街景照片、附
    表編號1、2所示扣案物照片（偵卷第97至100、105頁）、被
    告及甲男之電磁紀錄勘察採證同意書(偵卷第109至113頁)、
    附表編號2、3所示手機之IMEI碼資訊畫面及微信對話紀錄翻
    拍照片（偵卷第100至108頁）在卷可證，核屬相符，足認被
    告之自白與事實相符，堪以採信。
  ㈡被告於原審審理中自承其本案若交易成功，則可獲得共計200
    0元至3000元之利潤等語明確（原審卷第70頁），是被告係
    基於營利意思，而與「黃繼賢」及甲男共同為本案販賣第三
    級毒品之犯行，則被告有從中賺取牟利之意圖及事實，亦可
    認定。
  ㈢再按共同正犯之意思聯絡，不限於事前有所協議，其於行為
    當時，基於相互之認識，以共同犯罪之意思參與者，亦無礙
    於共同正犯之成立（最高法院73年度台上字第1886號刑事判
    決意旨參照）；又按刑法之相續共同正犯，基於凡屬共同正
    犯，對於共同意思範圍內之行為均應負責之原則，共同犯罪
    之意思不以在實行犯罪行為前成立者為限，若了解最初行為
    者之意思而於其實行犯罪之中途發生共同之意思而參與實行
    者，亦足成立；故對於發生共同犯意以前其他共同正犯所為
    之行為，苟有就既成之條件加以利用而繼續共同實行犯罪之
    意思，則該行為即在共同意思範圍以內，應共同負責（最高
    法院98年度台上字第4230號刑事判決意旨參照）。被告雖於
    原審審理中供稱：本案是「黃繼賢」自己和喬裝買家之警員
    聯繫後，發現自身無可交易的毒品，才會將該交易介紹給我
    ，故我與「黃繼賢」並無共同販賣第三級毒品等語（原審卷
    第69頁），然本案既係由「黃繼賢」負責與喬裝買家之警員
    洽談交易之毒品種類、數量、價格及交易時間、地點，再由
    被告備妥毒品，甲男則實際前往現場交易，其等間顯然有犯
    意聯絡及行為分擔；且被告對於本案交易之事項，均係利用
    「黃繼賢」與喬裝買家之警員洽談之結果，對此加以利用而
    繼續實行販賣第三級毒品之犯行，依上說明，被告與「黃繼
    賢」、甲男就本案犯行自應論以共同正犯，就本案販賣第三
    級毒品未遂犯行，同負全部責任。
  ㈣綜上所述，本案事證明確，被告上揭犯行洵堪認定，應予依
    法論科。
三、論罪科刑
  ㈠查甲基-N,N-甲基卡西酮屬毒品危害防制條例第2條第2項第3
    款所規定之第三級毒品，不得非法販賣。核被告所為，係犯
    毒品危害防制條例第4條第6項、第3項之販賣第三級毒品未
    遂罪。被告販賣前持有第三級毒品，依卷內現存事證，尚難
    認已達同條例第11條第5項規定之純質淨重5公克以上，是此
    部分之持有第三級毒品行為，核屬不罰行為，無為販賣行為
    所吸收而不另論罪之問題。
  ㈡被告與「黃繼賢」及甲男間，就本案販賣第三級毒品未遂犯
    行，具犯意聯絡及行為分擔，應依刑法第28條規定，論以共
    同正犯。
  ㈢刑之減輕
    ⒈按犯毒品危害防制條例第4條至第8條之罪於偵查及歷次審
      判中均自白者，減輕其刑，毒品危害防制條例第17條第2
      項定有明文。查被告就本案販賣第三級毒品未遂之犯行，
      於警詢、偵查及本院審理中均坦承不諱，業如前述，爰依
      上開規定減輕其刑。
　　⒉被告本案已著手於販賣第三級毒品行為之實行，惟因警方
      自始即無購買毒品真意而未遂，且其所生危害既較既遂犯
      輕，爰依刑法第25條第2項之規定，按既遂犯之刑度減輕
      其刑，並依法遞減之。
　　⒊再按犯毒品危害防制條例第4條至第8條、第10條或第11條
      之罪，供出毒品來源，因而查獲其他正犯或共犯者，減輕
      或免除其刑，毒品危害防制條例第17條第1項定有明文。
      又毒品危害防制條例第17條第1項所謂「供出毒品來源，
      因而查獲」，係指具體提供毒品來源之資訊，使調查或偵
      查犯罪之機關或公務員知悉而對之發動調查或偵查，並據
      以破獲者而言。再該項所稱「因而查獲」，固不以經檢察
      官提起公訴或法院判決有罪為必要。惟若所供僅有單一指
      述、別無佐證者，致對該被供出之其他正犯或共犯無從為
      訴追，或嗣後獲不起訴處分、判決無罪確定，均仍無前揭
      減輕或免除其刑規定之適用（最高法院110年度台上字第6
      277號刑事判決要旨可參）。被告雖供稱其本案毒品係向
      陳瑞龍購得等語，然因除被告單一指訴外，並無其他積極
      證據可佐，臺灣臺中地方檢察署檢察官因而對陳瑞龍為不
      起訴處分等情，有臺灣臺中地方檢察署111年2月25日中檢
      謀年110少連偵372字第1119021018號函暨臺灣臺中地方檢
      察署檢察官110年度偵字第30879號不起訴處分書在卷可證
      （原審卷第59頁至第63頁），依上說明，自無從依前開規
      定減輕其刑。　
    ⒋又刑法第59條所規定之酌量減輕其刑，係裁判上之減輕，
      必以犯罪之情狀可憫恕，認為宣告法定最低度之刑猶嫌過
      重者，始有其適用；如別有法定減輕之事由，應先依法定
      減輕事由減輕其刑後，猶嫌過重時，始得為之；若有2種
      以上法定減輕事由，仍應先依法定減輕事由遞減其刑後，
      猶嫌過重時，始得再依刑法第59條規定酌減其刑（最高法
      院102年度台上字第3444號刑事判決意旨參照）。經查，
      被告本案販賣第三級毒品未遂犯行，次數雖僅1次，然販
      賣之毒品數量、價金均非輕微，且販賣第三級毒品為重大
      犯罪，最輕法定本刑為7年以上有期徒刑，經適用毒品危
      害防制條例第17條第2項及刑法第25條第2項之規定遞減其
      刑後，最輕得量處有期徒刑1年9月。衡酌被告販賣第三級
      毒品，直接戕害購毒者身心健康，助長毒品流通，對社會
      治安實有相當程度危害，惡性匪淺，倘遽予憫恕被告而依
      刑法第59條規定減輕其刑，除對其個人難收改過遷善之效
      ，無法達到刑罰特別預防之目的外，亦易使其他販毒者心
      生投機、甘冒風險繼續販毒，無法達到刑罰一般預防之目
      的，衡諸社會一般人客觀標準，尚難謂有量處上開遞減後
      之刑度仍過重而情堪憫恕之情形，自無適用刑法第59條規
      定之餘地。
四、原審以被告乙○○本案之上開事證明確，引用毒品危害防制條
    例第4條第3項、第6項、第17條第2項、第19條第1項，刑法
    第11條、第28條、第25條第2項、第38條第1項等之規定，
　　並以行為人之責任為基礎，審酌被告年紀尚輕，不思循正途
    賺取金錢，明知甲基-N,N-甲基卡西酮為毒品危害防制條例
    所列管之第三級毒品，不得非法販賣，且第三級毒品對於他
    人身心健康、社會秩序之危害至深且鉅，施用毒品者容易上
    癮而戒除不易，仍無視於國家杜絕毒品之禁令，與「黃繼賢
    」及甲男共同為本案犯行，加速毒品擴散，肇生他人施用毒
    品之來源，戕害國民身心健康，且有孳生其他犯罪之可能，
    犯罪所生危害程度非輕，所為實不足取；另考量被告著手販
    賣之毒品數量、次數、價格、共同販賣毒品參與程度及角色
    ，及本案因未遂致犯罪造成之損害並未擴大；兼衡被告坦承
    犯行之犯後態度、犯罪手段、前科素行、自述之智識程度及
    家庭經濟生活狀況（原審卷第121頁）等一切情狀，量處如
    原審判決主文所示之刑。復敘明，原審辯護人雖替被告辯護
    稱：被告自幼父母離異，並由祖父母隔代教養，家庭經濟狀
    況不佳，因而有偏差行為，並為本案犯行，但犯後已知悔悟
    ，已結婚並有正當工作。請審酌被告於行為時因年輕而思慮
    不周，但犯後始終坦承犯行，且並無前科，復為家中經濟支
    柱，請予被告緩刑之宣告等語（原審卷第123、127至129頁
    ）。然第三級毒品咖啡包等新興毒品近年來於我國日漸氾濫
    ，且濫用毒品情形亦有年輕化之趨勢，販賣第三級毒品罪之
    罪質及可罰性均屬非輕，被告明知第三級毒品之危害，仍為
    本案犯行，審酌被告本案所為業已違反國家嚴懲之毒品禁令
    ，對整體法規範之對抗性非輕，且其販賣第三級毒品於客觀
    上已實際完成毒品交易之合意並交付本案毒品咖啡包，僅因
    購毒者警員實無購買之真意而僅止於未遂，其情狀相較於一
    般類似案件而言，非屬情節特別輕微，此外復無其他足認上
    開宣告刑以暫不執行為適當之事由，為使被告確實記取教訓
    ，遂認不宜給予緩刑等情。再就沒收部分論以：
　㈠按違禁物，不問屬於犯罪行為人與否，沒收之，刑法第38條
    第1項定有明文。又犯第4條至第9條、第12條、第13條或第1
    4條第1項、第2項之罪者，其供犯罪所用之物，不問屬於犯
    罪行為人與否，均沒收之，毒品危害防制條例第19條第1項
    亦有明定。
　㈡扣案如附表編號1所示之物，經鑑驗認均含第三級毒品甲基-N
    ,N-二甲基卡西酮成分等情，有内政部警政署刑事警察局110
    年12月7日刑鑑字第0000000000號鑑定書存卷可查(偵卷第21
    3至215頁)，均屬違禁物，且上開物品均為被告於本案與喬
    裝購毒者之員警交易之毒品，業據被告於原審審理中供述明
    確（原審卷第117頁），並有警方查獲甲男之現場蒐證照片
    在卷可證（偵卷第97頁），爰均依刑法第38條第1項規定宣
    告沒收。另盛裝上開毒品外包裝，因難以與毒品完全析離，
    應一併沒收。至鑑驗所耗損之部分既已滅失，自毋庸宣告沒
    收。
　㈢扣案如附表編號3所示手機為被告所有，並供其與「黃繼賢」
    及甲男聯繫本案販毒事宜使用；扣案如附表編號2所示手機
    則為甲男所有，並供甲男持以與被告聯繫本案販毒事宜所用
    等情，業據被告於原審審理中供述明確（原審卷第117頁）
    ，並有被告與甲男之微信對話紀錄翻拍照片在卷可證（偵卷
    第100至104頁），爰依毒品危害防制條例第19條第1項規定
    ，不問屬於犯罪行為人與否，均宣告沒收。至附表編號4所
    示手機，並無證據證明與被告本案犯行有關，故不予宣告沒
    收。　　
　㈣末按倘行為人原即有販賣毒品營利之犯意，而其交易未完成
    ，係遭司法警察（官）於調查時，以辦案技巧，備款佯稱有
    意購買毒品，進而查獲者，因該款項實係供調查證據所使用
    之工具，顯非行為人因犯罪所得之財物，自不生沒收問題，
    斯亦不待言（最高法院96年度台上字第175號判決意旨參照
    ）。本案係以誘捕偵查之辦案技巧，由警方佯裝購毒者，於
    前述交易時、地，將8500元交與甲男，該款項係供調查證據
    使用之工具，並非販毒之對價，揆諸上開說明，自毋庸宣告
    沒收犯罪所得等情。
　　核其認事用法並無不當，量刑亦屬妥適。被告上訴意旨雖以
    其前無任何之犯罪紀錄，本案均已坦承犯行，為警查獲之毒
    品數量只有25包，犯罪情節並非重大，及被告本案為警查獲
    後確有供出毒品來源陳瑞龍，原判決就被告本件販賣第三級
    毒品未遂犯行，未依毒品危害防制條例第17條第1項規定予
    以減輕其刑，與原審未依刑法第59條規定再酌減其刑，復未
    宣告緩刑，誠皆有不當云云，而指摘原判決不當。惟查，被
    告上開所陳不足採憑，已詳如前所論述；且按刑之量定，係
    實體法上賦予法院得自由裁量之事項，倘其未逾越法律所規
    定之範圍，又未明顯違背正義，即不得任意指摘為違法，本
    件原審量刑時，已依刑法第57條各款之規定審酌被告之上開
    一切情狀，而量處罪刑，並說明不予宣告緩刑之緣由，經核
    原審並未逾越法律所規定之範圍，又無明顯違背正義，被告
    執前詞指摘原判決不當，其上訴為無理由，應予駁回。
據上論斷，應依刑事訴訟法第368條，判決如主文。　
本案經檢察官楊順淑提起公訴，檢察官甲○○到庭執行職務。
中　華　　民　　國　　111 　年　　10 　 月　　26　　日
                   刑事第五庭審判長  法　官  張 智 雄 
                                     法　官  游 秀 雯 
                                     法　官  陳 鈴 香 
以上正本證明與原本無異。
如不服本判決應於收受送達後20日內向本院提出上訴書狀，其未
敍述上訴理由者，並得於提起上訴後20日內向本院補提理由書(
均須按他造當事人之人數附繕本)「切勿逕送上級法院」。因疫
情而遲誤不變期間，得向法院聲請回復原狀。

                                    書記官  邱 曉 薇 

中　　華　　民　　國　　111 　年　　10　　月　　26　　日
附錄論罪科刑法條
毒品危害防制條例第4條
製造、運輸、販賣第一級毒品者，處死刑或無期徒刑；處無期徒
刑者，得併科新臺幣3千萬元以下罰金。
製造、運輸、販賣第二級毒品者，處無期徒刑或10年以上有期徒
刑，得併科新臺幣1千5百萬元以下罰金。
製造、運輸、販賣第三級毒品者，處7年以上有期徒刑，得併科
新臺幣1千萬元以下罰金。
製造、運輸、販賣第四級毒品者，處5年以上12年以下有期徒刑
，得併科新臺幣5百萬元以下罰金。
製造、運輸、販賣專供製造或施用毒品之器具者，處1年以上7年
以下有期徒刑，得併科新臺幣1百50萬元以下罰金。
前五項之未遂犯罰之。

附表
編號 扣案物品 備註 1 毒品咖啡包41包(驗前總淨重255.56公克，取1.43公克鑑定用罄) ⒈均為彩色外包裝，內含黃色粉末，經送內政部警政署刑事警察局鑑定，認均含第三級毒品甲基-N,N-二甲基卡西酮成分，推估甲基-N,N-二甲基卡西酮驗前總純質淨重2.55公克。 ⒉宣告沒收。 2 iphone 7plus黑色手機1支(含門號0000000000號SIM卡1張) ⒈甲男所有，供本案販賣毒品所用。 ⒉宣告沒收。 3 iphone 6s銀色手機1支(含門號0000000000號SIM卡1張) ⒈被告所有，供本案販賣毒品所用。 ⒉宣告沒收。 4 oppo r15 pro黑色手機1支(含門號0000000000號SIM卡1張) ⒈無證據證明與被告本案犯行有關。 ⒉不予宣告沒收。